臺灣臺中地方法院民事判決　　　　　　　96年度訴字第1262號
原　　　告　　東芸運動用品有限公司
法定代理人　　乙○○
訴訟代理人　　周進文　　律師
被　　　告　　優信紡織有限公司
法定代理人　　甲○○○
訴訟代理人　　楊明山　　律師
複代理人　　　戊○○
參　加　人　　紡田科技布業有限公司
法定代理人　　丁○○
訴訟代理人　　林錦隆　　律師
複　代理人　　李宗炎　　律師
上列當事人間請求損害賠償事件，本院於民國96年10月31日言詞
辯論終結，判決如下：
    主      文
原告之訴及其假執行之聲請均駁回。
訴訟費用由原告負擔。
    事實及理由
壹、原告主張：
一、訴外人邑富國際貿易有限公司（下稱邑富公司）於民國95年
    9月27日向原告東芸運動用品有限公司（原名稱為旦裕運動
    用品有限公司）下單訂購「竹碳砂彈性腰帶」，該「竹碳砂
    彈性腰帶」產品中達成固定束縛功效之部分即黏扣帶，可分
    為表面有塑膠顆粒（即A扣）與布面（即B扣布），塑膠顆粒
    之表面與布面接觸後，兩者結合而有固定之效果。原告為提
    供上開產品予邑富公司，乃於95年10月20日向被告公司下單
    訂購「42*320g黑色黏扣帶」（見本院卷9頁訂購單）之「B
    扣布」（下稱系爭B扣布），數量300碼，價金為新臺幣（下
    同）24,000元，而原告於下單前曾將上開產品黏扣帶上之「
    A扣」提示予被告公司人員，表示被告公司所交付之「B扣布
    」不能有因多次與「A扣」相結合使用後產生掉毛且使黏貼
    效果減少或滅失之現象，並測試被告公司交付「B扣布」之
    樣品確保品質後，始向被告公司訂購，且於訂單上特別標註
    「注意品質需同樣品」。
二、原告自95年11月3日起至同年12月1日止共計交付邑富國際貿
    易有限公司（下稱邑富公司）38 00單位之「竹碳砂彈性腰
    帶」，然經邑富公司收受後檢查發現，被告公司所交付之「
    B扣布」有掉毛造成髒污之瑕疵，邑富公司爰自95年12月25
    日起至96年1月11日共計退貨3045單位（其餘755個已銷售出
    去，該755個屬於使用過之舊品，無法收回修補）。而原告
    於接獲邑富公司反應產品有上開瑕疵後，曾通知被告公司協
    調處理未果，並再以96年2月14日臺中37支局第156號存證信
    函，通知被告公司處理，被告公司則以96年3月2日台中福安
    郵局第440號存證信函覆拒絕原告之請求。爰依民法第277條
    、第277條之1及第195條第1項規定，請求3163個退貨之修補
    費用288,778元、637個重做費用203,840元及商譽損失500,
    000元等語。
三、並聲明：被告應給付原告992,618元，及自起訴狀繕本送達
    翌日起至清償日止，按週年利率百分之5計算之利息；原告
    願供擔保，請宣告准予假執行。
貳、被告則以：
一、被告否認系爭「B扣布」有原告所主張之瑕疵。被告於95 年
    10月31日交付原告所購買之「42*320g黑色黏扣帶」，數量
    300碼，並經原告簽收，該簽收單上載明：「貨物明細不符
    請立即通知」、「貨品如有色差故障5天內通知本公司解決
    ，如經加工或裁剪，恕不負責」等語，原告收受系爭「B扣
    布」後，未先予檢驗有無材料瑕疵，復未能證明該瑕疵非依
    通常程序檢查不能發現，而逕予剪裁加工結合塑膠顆粒表層
    ，縫合成品後，才出面主張材料有瑕疵，依民法第356條之
    規定，難認原告盡其檢查通知之義務，應視為承受其受領之
    物。又系爭「B扣布」縱有瑕疵，原告未請被告補正，亦不
    能依不完全給付之規定請求損害賠償。
二、又被告並無任何特約保證之情事，且所出賣之黏扣帶係向參
    加人紡田科技布業有限公司（下稱紡田公司）購得，被告配
    銷之黏扣帶品質，當不及於完整地配製特定塑膠顆粒表層。
    且絨布面的規格有很多種，原告須搭配適當的「A扣」來使
    用，才能達到預期的效果，如果規格搭配不當，就會產生問
    題，但這並非被告出售的產品有瑕疵，故被告已依約履行，
    該布料素材是否適合剪裁作為原告之成品零件，屬原告自我
    決定與控制之範圍，與被告無涉等語，資為抗辯。
三、並聲明：原告之訴及假執行之聲請均駁回；如受不利之判決
    ，願供擔保免予假執行。
、參加人陳述：
一、參加人紡田公司係以生產黏扣帶所使用之黏扣絨布（即B扣
    布）為主要業務，產製有不同規格之「B扣布」。黏扣帶之
    製造，一為上層部分，係以塑膠毛勾所製造之貼合面（簡稱
    A扣）；另一部分為下層部分（簡稱B扣布），為絨毛狀之布
    面。又黏扣帶依其使用之目的，而有不同之規格。如需固定
    力較強者，其「A扣」之塑膠毛勾較粗，相對使用之「B扣」
    絨布亦必須有較粗糙之絨毛狀布面。
二、被告於95年10月下旬下單向參加人訂購規格為42*320g之黑
    色「B扣布」300碼，參加人已依約定之規格交付，系爭「B
    扣布」並無任何瑕疵可言。本件原告主張被告交付之系爭「
    B扣布」發生所謂「掉毛造成髒污」之瑕疵，其可能之原因
    為系爭「B扣布」，其相對使用「A扣布」之塑膠毛勾規格不
    得過粗，否則貼合、分離時，因拉力過大，有可能造成掉毛
    髒污之現象。又於系爭「B扣布」之使用時，如使用目的所
    需之固定力較強時（如本件使用於竹碳砂彈性腰帶），必須
    在布之背面加PU處理（即加上背膠）或在背面貼合泡棉或SB
    R材質之硬稱，以固定「B扣布」，即可避免掉毛之情形。而
    本件原告未經上開處理，即將系爭「B扣布」，供作「竹碳
    砂彈性腰帶」之黏扣帶使用，且未使用適合之「A扣」，造
    成掉毛現象，純屬未依產品正常之功能使用，並非產品本身
    之瑕疵所造成，無瑕疵擔保責任之問題。
肆、兩造經法官試行整理、簡化爭點，並同意訂立協議如下：
一、兩造不爭執之事項
（一）原告東芸運動用品有限公司變更登記前為旦裕運動用品有
      限公司。
（二）原告於民國95年10月20日向被告訂購「40*320g黑色粘扣
      帶」300碼，價金新台幣24000元。原告於訂單上特別標註
      「注意品質需同樣品」。
（三）兩造對於原證一之訂購單、原證6、原告7之存證信函之真
      正均不爭執。
（四）被告公司提出之交貨簽收單，經原告公司之承辦人莊淑姿
      於95年10月31日簽收，其上載有「貨物明細不符請立即通
      知」、「貨品如有色差故障5天內通知本公司解決，如經
      加工或裁剪，恕不負責」。
（五）本件兩造間之契約為買賣之法律關係。
二、兩造爭執之事項
（一）本件原告依民法第227條、第227之1條及第195條第1項規
      定請求物之瑕疵擔保及損害賠償是否有據？
（二）被告所交付貨物是否有瑕疵而為不完全給付？又給付瑕疵
      是否可歸責於被告？
（三）是否因被告債務不履行而侵害原告商譽？
（四）如認被告有債務不履行損害賠償責任，則被告應賠償多少
      損失？
伍、本院之判斷
一、按因可歸責於債務人之事由，致為不完全給付者，債權人得
    依關於給付遲延或給付不能之規定行使其權利。因不完全給
    付而生前項以外之損害者，債權人並得請求賠償，民法第22
    7條定有明文。所謂不完全給付，係指債務人已為給付，然
    給付之內容並不符合債務本旨者而言，其型態有瑕疵給付及
    加害給付兩種。而所謂瑕疵給付，係指債務人所為之給付含
    有瑕疵之謂。所謂瑕疵，如數量不足，或品質不合等均屬之
    。本件原告主張：其向被告購買系爭「B扣布」後，與「A扣
    」結合製成「竹碳紗彈性腰帶」出售予訴外人邑富公司，經
    邑富公司收受後檢查發現，被告公司所交付之系爭「B扣布
    」有掉毛造成髒污之瑕疵，而其向被告下單購買系爭「B扣
    布」之前，曾將上開產品黏扣帶上之「A扣」提示予被告公
    司人員，表示被告公司所交付之「B扣布」不能有因多次與
    「A扣」相結合使用後產生掉毛，且使黏貼效果減少或滅失
    之現象等語，惟被告否認系爭「B扣布」有原告主張之瑕疵
    ，亦否認就出售之系爭「B扣布」有任何特約保證之情事。
二、經查：
（一）原告主張其向被告購買系爭「B扣布」前，曾向被告表示
      被告公司所交付之「B扣布」不能有因多次與「A扣」相結
      合使用後產生掉毛，且使黏貼效果減少或滅失之現象等語
      ，固據其提出訂購單及舉證人即原告公司員工丙○○為證
      。惟查，原告所提出之訂購單（見本院卷第10頁）上固註
      明：「注意品質需同樣品」等語，所謂品質同樣品，並未
      註明樣品應具備何種品質，尚不能據此認定系爭「B扣布
      」需具備原告所主張之前揭品質。其次，證人丙○○到庭
      證稱：東芸公司跟優信公司購買粘扣帶的事情伊是承辦人
      ，優信公司是一位陳先生負責，當初伊從網路上找到被告
      公司，請他們提供粘扣帶樣品，他們就提供樣品一樣給伊
      參考，陳先生到原告公司來並提出樣品，伊有告訴他原告
      公司要的粘扣帶是要做束腰帶，所以必須要重複使用，不
      能起毛球，沾粘次數要很強，經原告公司測試是可以，就
      跟他們採購；被告公司的人員有看到原告公司在測試，所
      以他知道原告公司的Ａ扣，原告公司將被告公司賣給原告
      公司的Ｂ扣與Ａ扣組合後，就賣給訴外人邑富公司，大概
      一個月之後，邑富公司驗收後認為有瑕疵；當初原告向被
      告訂購時，被告公司有要求原告把被告提供的樣品還給被
      告，被告要依照樣品生產，伊就把樣品還給被告公司，被
      告公司送過來的產品與原來送來的樣品看起來是一樣的，
      交付的產品與樣品是同一規格等語（見本院卷第84至86頁
      ）。依證人丙○○前揭證述，前揭訂單上所記載之所謂品
      質同樣品，係必須「要重複使用，不能起毛球，沾粘次數
      要很強」，並無前述原告所主張掉毛之情形。且依證人丙
      ○○前揭證述，原告之所以向被告採購系爭「B扣布」，
      係因被告公司提供之樣品，經原告公司測試，可以達到原
      告要求之「重複使用，不就能起毛球，沾粘次數要很強」
      之要求。再參酌原告提出之訂購單上註明「注意品質需『
      同樣品』」，是被告公司交付之系爭「B扣布」，只要與
      樣品相同，應即認已依債務本旨為給付。而原告向被告訂
      購時，被告公司有要求原告把被告提供的樣品還給被告，
      被告要依照樣品生產，此經證人丙○○證述如前。再參以
      被告接受原告之訂單後，事實上並非自行生產，而係轉而
      向參加人訂購，此亦經原告及參加人陳明在卷，復有原告
      所提出之參加人所出具之統一發票在卷可稽（見本院卷第
      57 頁）。參加人復陳明其係以生產黏扣帶所使用之黏扣
      絨布（即B扣布）為主要業務，產製有不同規格之B扣布（
      見本院卷第76頁），果爾，被告轉而向參加人訂購系爭B
      扣布時，既有樣品為憑，衡諸常情，參加人交付予被告之
      系爭「B扣布」，應與樣品同規格，證人丙○○亦證述被
      告公司交付之產品與原來送來的樣品看起來一樣，交付的
      產品與樣品是同一規格，足見被告應已依約交付原告購買
      之物品，要無可疑。
（二）按買受人應按物之性質，依通常程序從速檢查其所受領之
      物。如發見有應由出賣人負擔保責任之瑕疵時，應即通知
      出賣人。買受人怠於為前項之通知者，除依通常之檢查不
      能發見之瑕疵外，視為承認其所受領之物。不能即知之瑕
      疵，至日後發見者，應即通知出賣人，怠於為通知者，視
      為承認其所受領之物，民法第356條定有明文。立法目的
      在及早發現瑕疵，以避免有無瑕疵及如何歸責之舉證責任
      ，發生困難，並起爭議。蓋買賣標的物既已交付買受人，
      若買受人於交付後不檢查標的物有無瑕疵，或於發現瑕疵
      後，不立即通知出賣人，均將因而造成在舉證自己不可歸
      責後，發生困難。故本件關於買受人檢查與通知義務之規
      定，於買受人以物有瑕疵為依據，而主張不完全給付時，
      亦應適用，否則民法前揭關於物之瑕疵擔保等相關規定，
      將成為具文。本件被告抗辯：其於95年10月31日交付原告
      所購買之系爭「B扣布」，數量300碼，並經原告簽收，該
      簽收單上載明：「貨物明細不符請立即通知」、「貨品如
      有色差故障5天內通知本公司解決，如經加工或裁剪，恕
      不負責」等語，此有被告所提出之簽收單在卷可憑（見本
      院卷第37 頁）。此可視為兩造關於被告應負物之瑕疵擔
      保或不完全給付責任之特約，參照民法第第366條之規定
      ，此特約應屬有效，尢其兩造買賣之標的為布料，價格不
      高，原告於訂購時既能測試，足見其收受後測試檢查並不
      困難，故更應為如此之解釋，始符合誠信原則。本件證人
      丙○○證述被告交付之系爭「B扣布」與樣品看起來一樣
      ，交付的產品與樣品是同一規格，原告復自認其收受被告
      交付之系爭「B扣布」後並未再測試，即加以剪裁成適合
      之尺寸，並與「A扣」結合製成彈性腰帶（見本院卷第106
      頁），依前揭規定及兩造之特約，應視為原告承認所受領
      之物，原告不得再主張被告應負瑕疵擔保或不完全給付之
      責任。
（三）原告主張系爭「B扣布」有其所主張之掉毛造成髒污之瑕
      疵，固據其提出存證信函及舉證人即原告公司員工丙○○
      為證。惟原告所提出之其寄發予被告之存證信函（見本院
      卷第22、23），係其單方表示之意思；且原告所提出被告
      回覆原告之存證信函（見本院卷第24至26頁），核內容業
      已否定所交付予原告之布料有瑕疵，均不能憑以證明系爭
      「B扣布」有原告所主張之瑕疵。其次，原告於存證信函
      內主張系爭「B扣布」有：掉毛骨成髒污、被告出貨予原
      告之黏扣帶，與樣品不同云云等瑕疵。惟據證人丙○○前
      揭證述，被告交付之系爭「B扣布」與樣品相同，係同一
      規格，並無原告於前揭存證信函所主張與樣品不同之情事
      。再者，兩造均不爭執原告出售予訴外人邑富公司之「竹
      碳砂彈性腰帶」係由系爭「B扣布」與所謂「A扣」結合而
      成，「B扣布」即該彈性腰帶絨布部分，「A扣」即該彈性
      腰帶塑膠有毛勾部分，使用時係將「A扣」毛勾部分黏貼
      在「B扣布」絨布部分（見本院卷第106頁）。而依參加人
      前揭主張，黏扣帶依其使用之目的，有不同之規格，如需
      固定力較強者，其「A扣」之塑膠毛勾較粗，相對使用之
      「B扣」絨布亦必須有較粗糙之絨毛狀布面，本件原告主
      張被告交付之系爭「B扣布」發生所謂「掉毛造成髒污」
      之瑕疵，可能之原因為系爭「B扣布」相對使用「A扣」布
      之塑膠毛勾規格不得過粗，否則貼合、分離時，因拉力過
      大，有可能造成掉毛髒污之現象；又於系爭「B扣布」之
      使用時，如使用目的所需之固定力較強時（如本件使用於
      竹碳砂彈性腰帶），必須在布之背面加PU處理（即加上背
      膠）或在背面貼合泡棉或SBR材質之硬稱，以固定「B扣布
      」，即可避免掉毛之情形，此為兩造所不爭執。換言之，
      依參加人之陳述，市面上之「B扣布」、「A扣」有不同之
      種類與規格，必須有適當之搭配，始能發揮應有之功能，
      並避免產生瑕疵。系爭「B扣布」經與原告所有之「A扣」
      結合所製成之「竹碳砂彈性腰帶」，有可能係未與適當之
      「A扣」結合等原因所致，是系爭「B扣布」縱有原告所主
      張之掉毛造成髒污之瑕疵，亦無法證明係被告交付之系爭
      「B扣布」有瑕疵所致，尚難認被告就該瑕疵有可歸責之
      事由。
三、綜上所述，原告主張被告應負不完全給付之債務不履行責任
    ，難認有據。從而原告依民法第277條、第277條之1及第195
    條第1項規定，請求3163個退貨之修補費用288,778元、637
    個重做費用203,840元及商譽損失500,000元，合計992,618
    元，無法准許，應予駁回。原告之訴既經駁回，其假執行之
    聲請亦失所依附，應併駁回之。
陸、訴訟費用負擔之依據：民事訴訟法第78條。
中　　華　　民　　國　　96　　年　　11　　月　　14　　日
                  民事第三庭    法  官  黃渙文
正本係照原本作成。
如對本判決上訴，須於判決送達後20日內向本院提出上訴狀。
中　　華　　民　　國　　96　　年　　11　　月　　14　　日
                                書記官
